臺灣臺中地方法院刑事判決　　　　　　　　　　　　　九十年度易字第三六二六號
　　公　訴　人　臺灣臺中地方法院檢察署檢察官
　　被　　　告　乙○○
右列被告因背信案件，經檢察官提起公訴（九十年度偵字第一三八五九號），本院判
決如左：
    主  文
乙○○無罪。
    理  由
一、公訴意旨略以：被告乙○○與告訴人丙○○係朋友關係，告訴人並任霸王妖姬企
    業有限公司之代表人，民國八十七年十二月十一日，丙○○至第七商業銀行申請
    二本支票（各二十五張）使用，八十八年二月二十六日及同年四月十三日各再申
    請一本（亦為二十五張），除供自己交易使用外，為培養債信，在丙○○至大陸
    經商期間，亦委託被告代為簽發支票，以便可申請五十張之支票簿使用。八十八
    年二月八日晚上九時許，告訴人至被告位於臺中市○區○○路三０六巷十號五樓
    之三之住處，以俗稱「筒仔麻將」之賭法賭博財物，期間告訴人向被告借款新臺
    幣（下同）四十五萬元悉數輸盡，告訴人與被告約定三天後清償，惟屆期告訴人
    並未依約清償，被告竟意圖為自己不法之利益，將其代告訴人保管並代為簽發之
    第七商業銀行，帳號三二七四－七號支票簿，其中票號ＳＡ0000000號、
    ＳＡ0000000號、ＳＡ0000000號之三張支票，分別填載發票日各
    為八十八年六月一日、同年月十五日及同年月二十日，金額分別為三十萬元、五
    十萬元及四十五萬元，並持以向告訴人請求付款，經告訴人拒絕付款，被告遂於
    八十九年十二月十九日下午三時許，請富大應收帳款處理有限公司之人員，至告
    訴人位於臺中市○○路二０一號住處，向告訴人催討欠款，告訴人無奈僅得以六
    十三萬元達成和解，被告違背其任務之行為，致生損害於告訴人，因認被告涉有
    刑法第三百四十二條第一項之背信罪嫌。
二、公訴意旨認被告乙○○涉犯刑法第三百四十二條第一項之背信罪嫌，係以告訴人
    丙○○指訴之詞及前開三張支票影本在卷可證，且被告雖辯稱支票係借款，然就
    三十萬元支票部分，被告先於警訊中供稱告訴人欠其三十萬元賭債等語；次於檢
    察官偵查中改稱係告訴人賭博開給證人彭寶丹等語，經訊問證人彭寶丹則證稱告
    訴人並未向其借過錢，亦未與告訴人賭博財物等語。被告就取得三十萬元之過程
    前後供詞不符，且與證人彭寶丹證述情節迥異，容有可疑。且就其餘二張支票部
    分，被告於警訊與檢察官偵查時所供述之借款時間不符，經命被告提出借款證明
    ，被告僅供稱係自臺中市第四信用合作社提領款項借給告訴人，每次五至十萬元
    ，沒有開立借據等語，然經核對被告於臺中市第四信用合作社帳戶相關時間之資
    金往來情形，被告僅於八十七年七月九日於提款機提領一萬元、同年月二十七日
    跨行提款機提款二次共四萬元、同年八月一日於提款機提款三萬元，共計八萬元
    ，其餘支出均係轉帳至支票帳戶之支出，並無被告所述之提領現金情形，再核對
    該帳戶於八十八年五月間之往來情形，八十八年五月三日有三筆現金支出共六萬
    元、同年月十七日二筆現金支出共四萬元、同年月十九日二筆現金支出共四萬元
    ，共計十四萬元，縱再加上同年四月間之六筆現金支出十萬三千元，也不過才二
    十四萬三千元，不論是八十七年七、八月間或八十八年四、五月間，均無從自被
    告前開四信帳戶找出被告曾借款九十五萬元予告訴人之資料，是被告所辯上開五
    十萬元及四十五萬元二張支票係借款等情，應非事實，被告受告訴人之委託處理
事務，為求取得賭債，竟私自簽發不實在之支票，其背信犯行應堪認定為其論據
    。訊據被告乙○○固承認簽發前開三張支票之事實，惟堅詞否認有為背信之犯行
    ，辯稱：前開三張支票是告訴人為清償其積欠伊之債務，請伊代為簽發等語。
三、按認定犯罪事實應依證據，為刑事訴訟法所明定，故被告否認犯罪事實所持之辯
    解，縱屬不能成立，仍非有積極證據足以證明其犯罪行為，不能遽為有罪之認定
    。事實之認定，應憑證據，如未能發現相當證據，或證據不足以證明，自不能以
    推測或擬制之方法，以為裁判基礎。最高法院三十年上字第一八三一號、四十年
    臺上字第八六號判例參照。經查，告訴人原係以其於八十八年間，受被告之邀約
    ，前往被告主持之賭場賭博財物，除自身攜帶之十餘萬元現金悉數輸盡，更向被
    告舉借四十五萬元，原約定三日清償，嗣因屆期未能依約給付，乃應被告之要求
    ，將其所有第七商業銀行帳號三二七四－七號之空白支票三十九紙及印章留存被
    告處供作擔保，待其清償借款後再行取回，詎被告竟未經其同意擅自簽發支票對
    外使用，並簽發前開三張面額共一百二十五萬元之支票，交付民間討債公司向其
    追索借款，因認被告涉有刑法第二百零一條之偽造有價證券罪嫌，而向臺灣臺中
    地方法院檢察署檢察官提出告訴，有刑事告訴狀附卷可稽，然卻於本院審理時改
    稱：其因賭債必須給付被告四十五萬元，再加上前向被告之借款，合計約一百多
    萬元，被告要求清償，其因不識字，乃請被告代為簽發前開三紙支票，用以清償
    欠款等語，其先後陳述之詞迥異，已難令人採信。參以，證人甲○○證稱：前開
    三張支票係告訴人為積欠被告賭債及借款而簽發，因告訴人不識字，乃請被告代
    為簽發等語，核與被告供陳之詞及告訴人於本院改稱之詞相符，是被告所辯之詞
    ，堪信為真實。雖公訴人認被告供述之借款內容、借款時間前後歧異，就資金來
    源亦無法提供合理之說明，然殊無論前開借款內容是否真實，被告簽發前開三張
    支票既經告訴人合法授權，並依其指示之內容而簽發，並無任何違背其任務之行
    為，則縱被告有關借款之辯詞不能成立，亦不能以推測或擬制之方法，認定被告
    涉犯背信犯行。此外，復查無其他積極證據足資證明被告有何公訴人所指之行為
    ，核屬不能證明被告犯罪，應諭知無罪之判決。
四、丙○○明知乙○○簽發前開三張支票係經過其合法授權，並無任何偽造有價證券
    之情形，業據其於本院審理時所承認，乃竟意圖使乙○○受刑事處分，於九十年
    二月二十六日，以告訴狀向臺灣臺中地方法院檢察署檢察官誣告被告乙○○涉犯
    刑法第二百零一條之偽造有價證券罪，丙○○容涉刑法第一百六十九條第一項之
    誣告罪嫌。又乙○○意圖營利，於八十八年二月八日晚上九時許，供給其臺中市
    ○區○○路三０六巷十號五樓之三之住處為賭博場所，供丙○○等七、八位賭客
    ，以俗稱「筒仔麻將」之賭法賭博財物，並由乙○○抽頭營利等情，業據丙○○
    及甲○○陳述綦詳，乙○○容涉有刑法第二百六十八條之意圖營利，供給賭博場
    所罪嫌。然此二部分均未經公訴人提起公訴，本院無從審理，應由檢察官另為適
    法之處理，末此說明。
據上論斷，應依刑事訴訟法第三百零一條第一項，判決如主文。
中      華      民      國    九十一    年      三      月    二十二    日
                              臺灣臺中地方法院刑事第三庭
                                      法  官  陳  得  利
右正本證明與原本無異。
如不服本判決，應於送達後十日內向本院提出上訴狀（須附繕本），上訴於臺灣高等
法院臺中分院。
                                      書記官
中華      民      國    九十一    年      三      月    二十五    日
